【裁判字號】    98,台上,5214
【裁判日期】    980910
【裁判案由】    強盜等罪
【裁判全文】
最高法院刑事判決            九十八年度台上字第五二一四號
上  訴  人  甲○○
            乙○○
上 列一 人
選任辯護人  胡志彬律師
上列上訴人等因強盜等罪案件，不服台灣高等法院中華民國九十
八年七月八日第二審判決（九十八年度上訴字第二０二七號，起
訴案號：台灣板橋地方法院檢察署九十七年度偵字第一九八００
號），提起上訴，本院判決如下：
    主  文
上訴駁回。
    理  由
甲、乙○○持有子彈、加重強盜（既遂、未遂各一罪）及甲○○
加重強盜未遂部分：
按刑事訴訟法第三百七十七條規定：上訴於第三審法院，非以判
決違背法令為理由，不得為之。是提起第三審上訴，應以原判決
違背法令為理由，係屬法定要件。如果上訴理由書狀並未依據卷
內訴訟資料，具體指摘原判決不適用何種法則或如何適用不當，
或所指摘原判決違法情事，顯與法律規定得為第三審上訴理由之
違法情形，不相適合時，均應認其上訴為違背法律上之程式，予
以駁回。本件原審經審理結果，認為上訴人甲○○、乙○○均有
原判決事實欄所載與姓名年籍不詳綽號「阿源」之成年男子，共
同未經許可持有向林尹澤（第一審另以簡易判決處刑確定）借得
具有殺傷力之子彈九顆（另有不具殺傷力之改造手槍一支），及
持兇器即該不具殺傷力之改造手槍，共同著手強盜丙○○之財物
，因丙○○察覺、及時逃離而未得逞，上訴人二人又持上揭兇器
即該不具殺傷力之改造手槍，強盜被害人李文益之背包（內有現
款新台幣〈下同〉二十萬一千元）得逞之犯行，均為明確，因而
維持第一審關於各該部分之科刑判決（均論上訴人等以共同未經
許可，持有子彈罪，各處有期徒刑伍月，併科罰金萬元；攜帶
兇器結夥三人以上強盜未遂罪，各處有期徒刑年捌月；共同犯
攜帶兇器強盜罪，各處有期徒刑柒年陸月。並諭知罰金易服勞役
折算之標準。及為相關從刑之宣告。主刑部分各定應執行有期徒
刑拾壹年捌月，併科罰金萬元，及諭知罰金易服勞役折算之標
準），駁回上訴人等各該部分在第二審之上訴。已詳敘其調查、
取捨證據之結果及憑以認定犯罪事實之心證理由。並就上訴人等
否認強盜丙○○財物未遂部分之辯詞，認非可採，予以論述及指
駁。從形式上觀察，原判決關於上開甲部分尚無足以影響判決結
果之違背法令情形存在。甲○○對強盜丙○○財物部分上訴意旨
略稱：丙○○於警詢指稱上訴人等係對其陳稱約有五公噸之白鐵
、開價三十萬元要賣，於第一審則改稱伊帶七、八萬元現金前往
購買云云，已屬前後矛盾；原判決卻認定丙○○身上帶有十萬餘
元前往，而論上訴人等以加重強盜未遂罪刑，有違經驗等證據法
則等語。乙○○上訴意旨略稱：(1)本件關於計誘被害人丙○○、
李文益部分，均由主謀甲○○策劃、操控，原判決就乙○○之量
刑未予區分，有違罪刑相當、比例原則。(2)丙○○於偵查中已供
陳案發當時對方並未表明要搶劫，及該處很暗，無法看見有持槍
之情，此與其於警詢時所稱當時有人持槍喝令其下車，並揚言要
搶劫之供述不符，供詞顯有瑕疵，且其所謂「不是被打就是被搶
」屬臆測之詞，不得採為斷罪依據，自應推定上訴人等該部分為
無罪，原判決未為上訴人等有利之認定，並未說明理由，卻執為
論罪依據，有理由不備、適用法則不當之違法。(3)本件參諸：丙
○○供稱對方並未要其準備多少現金，亦無人說要搶劫；上訴人
等未俟丙○○籌足三十萬元現金再予強盜；林尹澤證稱乙○○說
是跟別人吵架要處理事情而向其借取槍、彈；甲○○亦稱丙○○
在外亂講話，於是邀乙○○、「阿源」要處理此人；丙○○證述
有客戶欠伊錢，案發前曾叫甲○○教訓伊各情，顯見上訴人等係
計誘丙○○出來欲予教訓，並非出於強盜財物之動機而約其出來
。原判決對上開有利上訴人之事證未為調查斟酌，有調查職責未
盡、理由不備之違法。(4)乙○○於警詢時精神不佳，且甲○○既
主張遭警刑求，請求傳訊證人李若慈查證，則乙○○亦有傳喚李
若慈以查證其是否警詢時精神不佳之必要，原審未為調查，仍採
乙○○警詢之供詞為論斷依據，有調查職責未盡之違法。(5)原判
決僅依扣案改造手槍之外型、材質、重量，認其係足以傷人身體
或性命之兇器，與最高法院判例係以尖刀、螺絲起子皆為尖銳、
能割刺人為認定基準有違，並有理由不備之違法等語。惟查：一
、採證認事、取捨證據及證據證明力之判斷，乃事實審法院之職
權，苟其採證認事之論斷無違證據法則，即不容任意指為違法。
原判決認定上訴人等強盜丙○○之財物而未遂，係以丙○○證述
：案發之前，因接獲有人來電稱有五、六噸廢鐵可出售，開價約
三十幾萬元，伊表示現金只約十幾萬元，但對方說沒關係，伊遂
攜帶十萬餘元現金駕車至約定地點，見對方有三人，下車之人從
伊卡車乘客座之窗戶拿槍指著伊，叫伊下車，其餘之人有戴安全
帽的、戴口罩的、用手摀住臉的，伊發覺有異，即趨車迅速離去
等語，並據乙○○於檢察官第一次偵訊時供稱：「去找一個叫『
吳忠義（應為丙○○）』的被害人，他覺得怪怪就跑了，沒搶到
錢。這次有我、甲○○及『阿源』。」，甲○○於第一審第一次
準備程序中亦坦承：「我沒有叫乙○○、阿源去偷車牌，其餘的
犯罪事實我都認罪，因為乙○○有欠我錢，所以我才找他一起去
強盜吳忠義、李文益。」等語，而觀上訴人等如係其等事後所供
僅欲教訓丙○○，何需大費周章，事先向林尹澤借用槍、彈，租
借車輛，並偷竊他人車牌後予以換裝車牌，之後再以出售廢鐵名
義誘騙丙○○攜帶現金於夜晚至郊外，上訴人等甚而戴口罩、持
槍命丙○○下車，再參以上訴人二人復於翌日（即民國九十七年
七月一日），又以上開相同手法，即佯稱欲出售銅粉，誘使回收
業者李文益攜帶現金至指定地點，上訴人等再持槍強盜李文益身
上攜帶之現款等情，足認上訴人等具強盜丙○○財物之犯意至明
，其等所辯要教訓丙○○云云，要屬飾卸諉責之詞，不足採信。
業已依憑卷證審認、論駁明確。其推理論斷衡諸經驗及論理等證
據法則皆無違背，不能指為違法。雖丙○○對於案發過程，究竟
上訴人等有無要其準備現金及在現場對其揚稱搶劫，有前後供述
不一之情形，然其就上揭案發之主要情節則始終供述不移，且供
明當時身上確攜帶現款十萬餘元，原判決憑為該部分事實之認定
，要屬事實審法院採證認事職權之適法行使，即難謂無據。二、
乙○○於歷審供稱其有施用毒品，於警詢時精神不佳，所述非真
等語，實情如何，固未據調查釐清，然依原判決之論斷，上開非
法持有子彈及強盜李文益財物之事實，均據上訴人等於偵審中供
承不諱，並有林尹澤、李文益等之證詞及扣案槍、彈等可佐，犯
行洵堪認定；其強盜丙○○財物未遂部分，原判決並依上述卷內
資料論斷綦詳。是縱除去上訴人等警詢中之供詞，本件仍應為同
一事實之認定，於判決無影響，不得執為適法之第三審上訴理由
。三、刑法上所謂兇器，種類並無限制，凡在客觀上足對人之身
體、生命、安全構成威脅，具行兇之危險性者均屬之。原判決以
上訴人等強盜時所持之改造手槍一支，經鑑定雖無殺傷力，但觀
其外型與一般真槍相同，為鋼製，持握有相當之重量，業經第一
審當庭勘驗屬實，並經原審當庭勘驗其重量（含槍枝及彈匣）重
達一一五０公克，持之足以傷人之身體或性命，客觀上可供兇器
使用無訛等情，認定自無不合。四、量刑輕重，係屬事實審法院
得依職權自由裁量之事項，苟其量刑已以行為人之責任為基礎，
並斟酌刑法第五十七條各款所列情狀而未逾越法定刑度，不得遽
指為違法。乙○○係與甲○○及「阿源」，或與甲○○二人，共
同為本件之各該犯行，彼此間有犯意聯絡及行為分擔關係，犯罪
情狀難有明顯軒輊，原判決且已說明其對乙○○審酌量刑之情形
，並在法定刑度內而為量刑，尚無逾越法律規定範圍或濫用權限
情事，乙○○上訴意旨指原判決對其量刑失允，應無足取。經核
此部分上訴意旨，俱係置原判決所為明白論斷於不顧，仍持已為
原判決指駁之陳詞，專憑己意再事爭辯，或任意指摘原判決違法
，難認已符合首揭法定之第三審上訴要件。上訴人等此部分上訴
違背法律上之程式，應予駁回。
乙、甲○○持有子彈及加重強盜既遂部分：
按第三審上訴書狀，應敘述上訴之理由，其未敘述者，得於提起
上訴後十日內補提理由書於原審法院；其已逾上述期間，而於第
三審法院未判決前仍未提出上訴理由書狀者，第三審法院應以判
決駁回之。刑事訴訟法第三百八十二條第一項、第三百九十五條
後段規定甚明。甲○○不服原判決關於其未經許可持有子彈及強
盜李文益財物部分之科刑判決，於九十八年七月二十一日提起第
三審上訴，並未敘述理由（所具理由僅為關於強盜丙○○財物未
遂部分，如前所述），迄今逾期已久，於本院未判決前仍未提出
，依上開規定，其關於各該部分之上訴自非合法，應併予駁回。
丙、加重竊盜部分：
按刑事訴訟法第三百七十六條所列各罪之案件，經第二審判決者
，不得上訴於第三審法院，法有明文。本件上訴人等加重竊盜部
分，原判決維持第一審之科刑判決，係依刑法第三百二十一條第
一項第三款等規定，論以共同攜帶兇器竊盜罪刑（各處有期徒刑
捌月），核屬刑事訴訟法第三百七十六條第二款之案件。依首開
說明，既經第二審判決，自不得上訴於第三審法院，上訴人等竟
對該部分亦提起上訴，顯為法所不許，應併予駁回。
據上論結，應依刑事訴訟法第三百九十五條，判決如主文。
中    華    民    國  九十八  年    九    月    十    日
                      最高法院刑事第九庭
                          審判長法官  邵  燕  玲
                                法官  李  伯  道
                                法官  孫  增  同
                                法官  李  英  勇
                                法官  林  勤  純
      本件正本證明與原本無異
                                      書  記  官
中    華    民    國  九十八  年    九    月   十六   日
                                                      Ｅ


司法院資訊處製作；財團法人民間司法改革基金會備份。
